臺灣桃園地方法院刑事判決　　　　　　 100年度易緝字第89號
公　訴　人　臺灣桃園地方法院檢察署檢察官
被　　　告　楊雲濤
上列被告因侵占案件，經檢察官提起公訴（88年度偵字第8972號
），本院判決如下：
    主  文
本件免訴。
    理  由
一、公訴意旨略以：被告楊雲濤自民國86年12月20日起至87年12
    月間止，因受林三號企業股份有限公司（下稱林三號公司）
    委任，在桃園縣桃園市境內，代為處理銷售其坐落於桃園縣
    八德市○○路之宏國三十一街工地之餘屋及保留戶之事宜，
    並代理林三號公司對客戶銷售事項收取訂金繳回林三號公司
    等業務。詎被告竟意圖為自己不法之利益，基於概括之犯意
    ，自87年9 月23日起至87年10月底止，分別將林三號公司所
    有編號Ａ２６、Ｂ２２、Ａ１９之停車位，以新臺幣（下同
    ）70萬元（巳收受40萬元）、65萬元、65萬元之價金，出售
    予徐培剛、何燕雪、王素貞三人後，逕行侵占入己。嗣於同
    年12月7 日，經徐培剛等三人通知林三號公司簽定買賣契約
    時，始發現被告早巳將因業務而持有之林三號公司款項，予
    以侵占入己，共計侵占170 萬元，案經林三號公司通知由楊
    雲濤出面處理乃開立同額之支票兩紙以償還上開侵占款項，
    惟屆期經提示付款，仍遭退票，因認被告涉犯刑法第336 條
    第2 項業務侵占罪嫌等語。
二、按時效完成者，應諭知免訴之判決，並得不經言詞辯論為之
    ，刑事訴訟法第302 條第2 款、第307 條分別定有明文。又
    行為後法律有變更者，適用行為時之法律，但行為後之法律
    有利於行為人者，適用最有利於行為人之法律，95年7 月1
    日修正施行之刑法第2 條第1 項定有明文。本條規係關於新
    舊法比較適用之準據法，其本身無關行為可罰性要件之變更
    ，故於95年7 月1 日刑法部分條文修正施行後，如有涉及比
    較新舊法之問題，即應逕依修正後刑法第2 條第1 項規定，
    為「從舊從輕」之比較（參見最高法院95年度第8 次刑事庭
    會議決議意旨）。查被告楊雲濤行為後，刑法第80條關於追
    訴權消滅時效之規定，修正前刑法第80條原規定：「追訴權
    ，因下列期間內不行使而消滅：（一）死刑、無期徒刑或10
    年以上有期徒刑者，20年。（二）3 年以上10年未滿有期徒
    刑者，10年。（三）1 年以上3 年未滿有期徒刑者，5 年。
    （四）1 年未滿有期徒刑者，3 年。（五）拘役或罰金者，
    1 年。前項期間自犯罪成立之日起算。但犯罪行為有連續或
    繼續之狀態者，自行為終了之日起算」，而修正後刑法第80
    條則規定：「追訴權，因下列期間內未起訴而消滅：（一）
    犯最重本刑為死刑、無期徒刑或10年以上有期徒刑之罪者，
    30年。（二）犯最重本刑為3 年以上10年未滿有期徒刑之罪
    者，20年。（三）犯最重本刑為1 年以上3 年未滿有期徒刑
    之罪者，10年。（四）犯最重本刑為1 年未滿有期徒刑、拘
    役或罰金之罪者，5 年。前項期間自犯罪成立之日起算。但
    犯罪行為有繼續之狀態者，自行為終了之日起算」。本件被
    告依臺灣桃園地方法院檢察署檢察官起訴之涉犯法條為刑法
    336 條第2 項業務侵占罪，其法定刑為5 年以下有期徒刑、
    拘役或科或併科銀元1,000 元以下罰金，是依修正前刑法第
    80條之規定，追訴權時效期間為10年，修正後之刑法第80條
    則將追訴權時效期間提高為20年，經比較新舊法之結果，自
    以被告行為時之修正前刑法第80條規定對被告較為有利，是
    依刑法第2 條第1 項前段之規定，本件應適用被告行為時之
    修正前刑法第80條規定，則關於追訴權時效之停止進行，及
    其期間、計算，應一體適用修正前刑法第83條之規定。
三、經查:
（一）本件被告被訴自87年9 月23日起至87年10月底止，連續向
      徐培剛、何燕雪、王素貞收受款項後，逕行侵占入己，是
      被告犯罪最終終了日為應「87年10月31日」，而被告係於
      88年4 月26日經告訴人林三號公司向臺灣桃園地方法院檢
      察署檢察官提出告訴而開始偵查，並於同年7 月10提起公
      訴，8 月20日繫屬本院，嗣因被告逃匿，經本院於88年11
      月10日發佈通緝，至審判之程序不能開始、繼續等情，業
      經本院調取本院88年度易字第1813號卷及臺灣桃園地方法
      院檢察署88年度偵字第8972號卷核閱無誤，並有告訴狀1
      紙、起訴書1 份、通緝書1 份、本院收件戳印1 枚存於臺
      灣桃園地方法院檢察署函文等在卷可查。
（二）故本件追訴權時效，因被告逃匿致審判之程序，不能繼續
      ，而停止其進行。又被告所犯之上開罪名，依修正前刑法
      第80條第1 項第2 款、第83條之規定，其追訴權時效期間
      共12年6 月，而自檢察官於88年4 月26日開始實施偵查日
      起至本院88年11月10日發布通緝日止，此段期間檢察官及
      本院乃依法行使追訴及審判之程序，依司法院大法官會議
      釋字第138 號解釋，此時追訴權既無不行使之情形，自不
      生時效進行之問題。是本件追訴權時效自87年10月31日被
      告犯罪行為終了日起算，加計前揭12年6 月追訴權時效期
      間，及公訴人自88年4 月26日開始偵查迄至88年11月10日
      本院發布通緝期間之6 月又16日，故本件被告所犯前揭業
      務侵占罪之追訴權時效應於100 年11月17日即告完成。
（三）縱上，本件被告犯罪之追訴權時效既已完成，揆諸前開說
      明，爰不經言詞辯論，逕為免訴判決之諭知。
據上論斷，依刑事訴訟法第302 條第2 款、第307 條，判決如主
文。
中    華    民    國   100    年    11    月    28    日
                  刑事第十四庭  審判長法  官  鍾雅蘭
                                      法  官  郭俊德
                                      法  官  楊麗文
以上正本證明與原本無異。
如不服本判決，應於判決送達後10日內向本院提出上訴狀（應附
繕本），其未敘述上訴理由者，應於上訴期間屆滿後20日內補提
理由書狀於本院，上訴於臺灣高等法院。
                                      書記官  柯凱騰
中    華    民    國  100     年    11    月    30    日